【裁判字號】    97,訴,1828
【裁判日期】    970804
【裁判案由】    毀棄損壞
【裁判全文】
臺灣臺中地方法院刑事判決              97年度訴字第1828號
公  訴  人  臺灣臺中地方法院檢察署檢察官
被      告  乙○○
被      告  丙○○
上列被告因毀棄損壞案件，經檢察官提起公訴（97年度偵字第
2809號），本院判決如下：
    主    文
乙○○、丙○○共同犯毀壞建築物罪，乙○○處有期徒刑捌月，
丙○○處有期徒刑玖月。
    事    實
一、乙○○ (妻張家華)、丙○○ (妻吳素瑟)兄弟及其等母親林
    侯桂鳳 (張家華、吳素瑟、林侯桂鳳均另為不起訴處分)，
    原均同住於臺中巿北屯區○○路○段157巷141號、143號建築
    物內，於民國95年間，甲○○及丁○○分別自臺灣臺中地方
    法院94年度執四字第8227號強制執行拍賣建築物事件中，買
    得上開透天房屋2棟，且於同年11月3日，自法院取得上開不
    動產權利移轉證書在案，嗣乙○○等5人均拒不搬遷點交房
    屋，甲○○及丁○○即又對乙○○等人提出返還房屋之訴，
    由臺灣臺中地方法院96年度訴字第50號審理中，雙方並於96
    年5月9日，達成和解，言明乙○○等人願以新臺幣 (下同
    )1620 萬元買回上開建物，否則願於1個月內自動搬離，屆
    期乙○○等人並未履行上開和解條件，甲○○及丁○○即向
    法院聲請強制點交，由臺灣臺中地方法院96年7月4日中院彥
    民執字第96執春字第37334號函請乙○○等人應於收文後15
    日內自動搬離，逾期即依法執行，乙○○等人屆期仍未自動
    搬離，而臺灣臺中地方法院定於96年8月10日下午2時25分，
    強制點交，屆期甲○○及丁○○會同法院人員到場，即發現
    乙○○、丙○○二人基於意圖為自己不法所有，及毀損之犯
    意聯絡，於前開96年5月9日和解後至96年8月10日強制點交
    前間某日，共同將上開已屬於甲○○及丁○○所有之房屋之
    大門、馬桶拆除搬離，而侵占入己，並將電線及水管以混水
    泥灌漿及以矽力膠灌充，阻塞管路線，及將地磚破壞等方式
    毀壞建築物，足以生損害於甲○○及丁○○。
二、案經甲○○、丁○○委由林軍男律師提出告訴由臺灣臺中地
    方法院檢察署檢察官偵查起訴。
    理    由
一、訊據被告乙○○、丙○○二人均矢口否認有前揭犯行，均辯
    稱，其二人購買房屋時，房屋內並無大門及馬桶等物，係買
    受之後其二人新購置，其二人認為係所有之物，且甲○○及
    丁○○二人亦跟其二人說，可以拿走的東西就拿走，其二人
    才將大門及馬桶取走，另管路及電線並非其二人破壞云云，
    惟查，被告二人已坦承有搬走系爭房屋內之大門及馬桶等物
    ，且有現場照片足稽，按房屋之大門及馬桶等物，原係動產
    ，惟如已附合而成為房屋之重要成分，即為不動產取得有人
    取得該動產所有權，為民法第八百十一條所規定，本案縱使
    大門及馬桶原為被告二人所設置，惟其二人已將之附合在房
    屋內，其所有權已歸屬房屋所有人，而本案之房屋既經本院
    民事執行處拍賣予告訴人甲○○及丁○○二人，並於95年11
    月3日發給其二人權利移轉證明書，有不動產權利移轉證書
    在卷足稽，則房屋內之大門及馬桶均為甲○○、丁○○二人
    所有無訛，且大門及馬桶已附合成為房屋重要成分，而為房
    屋所有權之一部分，為一般人所認知，被告二人明知已無所
    有權，竟仍將之拆卸搬走，其二人有不法所有之意圖及侵占
    犯行已明，所辯不知無所有權顯係卸責之詞，又告訴人已就
    被告二人提出毀損之告訴，顯未同意被告搬離房內之大門及
    馬桶等物，被告仍辯稱係告訴人同意其二人取走，又未提出
    證據供本院查證，其二人所辯亦屬無據；次查，前揭房屋於
    96 年8月10日本院民事執行處前往強制點交時發覺有電線及
    水管以混水泥灌漿及以矽力膠灌充阻塞管路線，及將地磚破
    壞等方式毀壞建築物情形，有執行筆錄一份，及現場照片等
    在卷足稽，按前開房屋所在係設有管理員之封閉社區，於本
    院民事執行處強制點交前，仍由被告二人占有，其他之人非
    得任意進入，況被告二人先前已與告訴人因遷移房屋而涉訟
    ，及被告二人坦承曾搬走房屋內之大門及馬桶等物，故可合
    理推斷，本案之房屋線路等應係被告二人所破壞，且其二人
    於96年5月9日仍與告訴人成立和解，和解成立前應不至於破
    壞屋內之線路等物，故本案被告二人損壞告訴人房屋內之線
    路等物，應係和解成立後至本院強制點交間，被告二人所辯
    尚無可採，本案事證明確，被告二人之犯行洵堪認定。
二、按房屋內之水電管線之線路，為房屋之重要成分，如加以損
    壞，無異損壞房屋，核被告二人所為，係犯刑法第三百三十
    五條第一項之侵占罪，及同法第三百五十三條第一項之毀壞
    建築物罪，被告二人有犯意聯絡及行為分擔，均為共同正犯
    ，另被告丙○○雖供稱其花了大約一、二個星期的時間搬遷
    ，惟其係指搬遷所有之家具等物品時間，尚無法證明被告二
    人犯上開二罪係分別於不同之時間為之，仍應認為係本於同
    一時間之同一行為為之，故被告二人以一行為觸犯前開二罪
    名，係想像競合犯，依刑法第五十五條之規定，從一重之毀
    壞建築物罪處斷，公訴人起訴法條未論及被告另犯侵占罪，
    惟實行公訴之檢察官已當庭更正，且既與已起訴部分有裁判
    上一罪之關係，亦為起訴效力所及，本院自得亦併審理，爰
    審被告二人素行、犯罪動機、所生損害，及犯後態度等一切
    情狀，分別量處如主文所示之刑。
三、據上論斷，應依刑事訴訟法第二百九十九條第一項前段，刑
    法第三百三十五條第一項、第三百五十三條第一項、第二十
    八條、第五十五條，刑法施行法第一條之一，判決如主文。
中    華    民    國    97    年    8    月    4    日
                  刑事第四庭    審判長法  官  林宜民
                                      法  官  許惠瑜
                                      法  官  林清鈞
上正本證明與原本無異。
如不服本判決，應於收受送達後10日內向本院提出上訴書狀（應
敘述具體理由並附繕本）。
上訴書狀如未敘述理由，應於上訴期間屆滿後20日內補提理由書
於本院。
                                書記官  陳貴卿
中    華    民    國    97    年    8     月    4     日
附錄論罪科刑法條
中華民國刑法第353條第一項
毀壞他人建築物、礦坑、船艦或致令不堪用者，處 6 月以上 5
年以下有期徒刑。


司法院資訊處製作；財團法人民間司法改革基金會備份。
